【裁判字號】    98,訴,1942
【裁判日期】    981222
【裁判案由】    毒品危害防制條例
【裁判全文】
臺灣臺北地方法院刑事判決              98年度訴字第1942號
公  訴  人  臺灣臺北地方法院檢察署檢察官
被      告  甲○○
選任辯護人  陳英鳳律師
上列被告因毒品危害防制條例案件，經檢察官提起公訴（98年度
偵字第19965 號），本院判決如下：
    主  文
甲○○販賣第三級毒品，處有期徒刑貳年。緩刑伍年。犯罪所得
之財物新臺幣壹仟元沒收；扣案之第三級毒品愷他命拾伍包（總
淨重拾貳點陸捌公克、驗餘總淨重拾貳點陸捌壹公克）、扣案
毒品外包裝袋拾伍個及手機壹支（內含門號為0000000000號之SI
M卡），均沒收之。
    事  實
一、甲○○明知愷他命係毒品危害防制條例第2 條第2 項第3 款
    所稱之第3 級毒品，依法不得販賣。竟基於販賣第3 級毒品
    愷他命牟利之犯意，於民國98年8 月23日前某日時許，在臺
    北縣永和市○○路附近，向1 名不詳姓名、年籍、綽號「水
    雞」之年滿18歲男子，以不詳之價格，販入第3 級毒品愷他
    命15包，並以其個人所有之白色Apple iPhone手機（門號為
    0000000000號）作為販賣毒品之聯絡工具。嗣於98年8 月23
    日夜間22時許，林德明以其所持用門號0000000000號之行動
    電話撥打甲○○之上開門號，欲向其購買第3 級毒品愷他命
    ，兩人因而相約在臺北市○○區○○路384 巷口進行毒品交
    易，甲○○以每包新臺幣（下同）500 元之代價，販賣2 包
    愷他命與林德明，並當場收受林德明所交付之價金1,000 元
    。惟於交易完畢後，即為警當場查獲，並扣得第3 級毒品愷
    他命15包（含已販賣與林德明之2 包愷他命，總淨重12.683
    公克、驗餘總淨重12.681公克）、上開白色Apple iPhone手
    機1 支（內含門號為0000000000號之SIM 卡1 片）及犯罪所
    得財物1,000 元。
二、案經臺北縣政府警察局中和第二分局報告由臺灣臺北地方法
    院檢察署檢察官偵查起訴。
    理  由
壹、證據能力部分
（一）按被告以外之人於審判外之言詞或書面陳述，除法律有規
      定者外，不得作為證據；又被告以外之人於偵查中向檢察
      官所為之陳述，除顯有不可信之情況者外，得為證據，刑
      事訴訟法第159 條第1 項、第159 條之1 第2 項分別定有
      明文。經查，本件證人林德明於偵查中向檢察官所為之具
      結證述，經核並無顯不可信之情況，揆諸前開規定，證人
      林德明於檢察官偵訊時所為之證述，自具有證據能力。
（二）就其餘本院認定犯罪事實所憑之證據中，雖有部分亦屬傳
      聞證據，惟檢察官及被告與辯護人均未於本院言詞辯論終
      結前聲明異議，本院審酌該等言詞或書面陳述作成之情況
      ，並無非出於任意性或不正取供，或違法或不當情事，且
      客觀上亦無不可信之情況，堪認為適當，依刑事訴訟法第
      159條之5 第2 項規定，得作為證據。
貳、實體部分
一、訊據被告甲○○對上述犯罪事實於本院審理中均坦承不諱，
    ，並經證人林德明於警詢及偵查中證述明確（見臺灣臺北地
    方法院檢察署98年度偵字第19965 號卷，下稱偵卷第42頁至
    第43頁），復有臺北縣政府警察局中和第二分局搜索扣押筆
    錄1 份（見偵卷第10頁至第14頁）、扣押物品目錄表1 份（
    見偵卷第21頁至第24頁）、證物相片20張（見偵卷第26頁至
    31頁反面）、手機門號0000000000號電話通聯紀錄磁片1 片
    （見偵卷第72頁）、98年度刑保管字第660 號、第673 號扣
    押物品清單1 份（見本院卷第21頁、第24頁）、交通部民用
    航空局航空醫務中心98年9 月16日航藥鑑字第0984687 號毒
    品鑑定書1 紙（見偵卷第110 頁）等件在卷可稽，是被告坦
    承販賣上開毒品之自白與事實相符，足堪採信，進而本件事
    證明確，被告前揭販賣第3 級毒品之犯行，堪以認定，應依
    法論科。
二、查被告行為時，毒品危害防制條例部分條文業已修正，並經
    總統於98年5 月20日公布，惟本次修正條文，涉及多項授權
    法規修正或訂定，須有一定施行日期，以完備相關法令修訂
    及行政作業程序，其主管機關法務部立法原意亦認為本次修
    正條文應回歸同條例第36條規定，自公布後6 個月施行（臺
    灣高等法院暨所屬法院因應新修正毒品危害防制條例施行法
    律問題研討會結論參照），即於98年11月20日起施行，是本
    案就下列部分有新舊法比較之問題，核先敘明。
（一）按修正、施行前毒品危害防制條例第4 條第3 項原規定：
      「製造、運輸、販賣第3 級毒品者，處5 年以上有期徒刑
      ，得併科新臺幣5 百萬元以下罰金。」；修正、施行後之
      條文則規定：「製造、運輸、販賣第3 級毒品者，處5 年
      以上有期徒刑，得併科新臺幣7 百萬元以下罰金。」。其
      罰金上限由500 萬提高為700 萬之修正，比較修正前後之
      規定，應以修正前之規定較有利於被告，故依據刑法第2
      條第1 項但書，本件應適用修正、施行前之毒品危害防制
      條例第4 條第3 項之規定。
（二）次按修正、施行前之毒品危害防制條例第17條原規定：「
      犯第4 條第1 項至第4 項、第5 條第1 項至第4 項前段、
      第6 條第1 項至第4 項、第7 條第1 項至第4 項、第8 條
      第1 項至第4 項、第10條或第11條第1 項、第2 項之罪，
      供出毒品來源，因而破獲者，得減輕其刑」，修正、施行
      後則規定：「犯第4 條至第8 條、第10條或第11條之罪，
      供出毒品來源，因而查獲其他正犯或共犯者，減輕或免除
      其刑。犯第4 條至第8 條之罪於偵查及審判中均自白者，
      減輕其刑」。查本件被告既於偵查中及審理時均自白犯行
      ，自以新修正毒品危害防制條例第17條之規定，對被告較
      為有利，故應適用修正後之毒品危害防制條例第17條之規
      定。
（三）再按刑法第2 條第1 項「按行為後法律有變更者，適用行
      為時之法律，但行為後之法律有利於行為人者，適用最有
      利於行為人之法律」之規定，所稱「適用」，係指完整性
      之適用，與「準用」係依其性質而為選擇性之應用者不同
      ，是比較新舊法適用法律時，應就罪刑有關之一切情形，
      比較其全部之結果而為整體之適用，不能割裂而分別適用
      新舊法律。再按新舊法適用孰者對被告較為有利，應先審
      查應否諭知無罪，次審查應否諭知免訴不受理，再次則審
      查有無法定必應免刑之情形；如無前開情形，則比較新舊
      法之罪刑孰為最有利。是以，本件應就毒品危害防制條例
      第4 條第3 項、第17條之規定為整體比較，進而可知以修
      正後之規定較有利於被告，自應全部適用98年5 月20日修
      正公布後之毒品危害防制條例。
三、按愷他命屬毒品危害防制條例第2 條第2 項第3 款所列之第
    3 級毒品，故核被告所為，係犯現行毒品危害防制條例第4
    條第3 項之販賣第3 級毒品罪。又被告於偵查及審判中均自
    白犯罪，依現行毒品危害防制條例第17條第2 項規定，應減
    輕其刑。另被告尚為在學學生，思慮難免有欠周詳，所欲出
    售之毒品數量只為2 包，金額亦僅有1,000 元，與其他販毒
    集團大量販賣毒品並可獲得厚利之情形比較，所生危害非過
    鉅，誠屬法重情輕，倘對其販賣第3 級毒品之犯行仍處以法
    定最低本刑，猶嫌過重，衡情顯有可憫恕之處，爰依刑法第
    59條之規定，減輕其刑，並依刑法第70條規定，遞減其刑。
    爰審酌被告不思以正途賺取金錢，僅為圖得一己之私利，無
    視於國家防制毒品危害之禁令，竟販售毒品牟利，不僅將助
    長毒品氾濫，戕害他人之身心發展，且足以使購買而施用者
    導致精神障礙、性格異常，甚至造成生命危險之生理成癮性
    及心理依賴性，戕害國民身心健康；惟因其犯後坦承犯行，
    已有悔悟之心，是其態度堪稱良好等一切情狀，量處如主文
    所示之刑。末查，被告前未曾受有期徒刑以上刑之宣告，有
    臺灣高等法院被告前案紀錄表1 份在卷可稽（見本院卷第5
    頁至第8 頁），素行堪稱非劣，其因一時失慮，偶罹刑典，
    經此刑之宣告後，應知所警惕，當無再犯之虞，本院因認對
    被告所宣告之刑，以暫不執行為適當，併予宣告緩刑5 年，
    用啟自新。
四、又按犯第4 條至第9 條、第12條、第13條或第14條第1 項、
    第2 項之罪者，其供犯罪所用或因犯罪所得之財物，均沒收
    之，如全部或一部不能沒收時，追徵其價額或以其財產抵償
    之，毒品危害防制條例第19條第1 項定有明文。此規定係採
    義務沒收主義，凡供犯罪所用或因犯罪所得之財物，且屬犯
    人所有者，均應宣告沒收。經查，本件被告販賣第3 級毒品
    愷他命2 包給林德明，其犯罪所得為1,000 元，並業經扣案
    ，是應依據上開毒品危害防制條例第19條第1 項前段之規定
    ，宣告沒收之，且該犯罪所得既已扣案，自無不得沒收之可
    能，爰無庸另行諭知如全部或一部不能沒收時，以其財產抵
    償，特予敘明。其次，上開扣案之被告所持用門號00000000
    00之行動電話1 支（含SIM 卡），係被告所有乙節，業經被
    告供承明確，該行動電話既供被告聯絡愷他命買賣之用，自
    亦依同條例第19條第1 項規定沒收之。再按毒品危害防制條
    例第2 條第2 項規定，毒品依其成癮性、濫用性及對社會危
    害性分為4 級，並就製造、運輸、販賣、意圖販賣而持有、
    以非法方法使人施用、引誘他人施用及轉讓等不同品項毒品
    之行為，分別定其處罰。至施用或持有第3 、4 級毒品純質
    淨重未達20公克者，因其可罰性較低，故未設處罰之規定，
    惟鑑於第3 、4 級毒品均係管制藥品，特於同條例第11條之
    1 明定無正當理由，不得擅自持有。毒品危害條例第18條第
    1 項後段復規定查獲之第3 、4 級毒品，無正當理由而擅自
    持有者，沒入銷燬之。從而，依同條例第18條第1 項後段應
    沒入銷燬之毒品，專指查獲施用或持有之第3 、4 級毒品而
    言；倘係查獲製造、運輸、販賣、意圖販賣而持有、以非法
    方法使人施用、引誘他人施用或轉讓第3 、4 級毒品，既屬
    同條例相關法條明文規定處罰之犯罪行為，即非該條項應依
    行政程序沒入銷燬之範圍。又同條例第19條第1 項所定「供
    犯罪所用或因犯罪所得之物」，係指犯第4 條至第9 條、第
    12條、第13條或第14條第1 項、第2 項之罪所用或所得之物
    ，不包括毒品本身在內，是尚不得援用此項規定為第3 、4
    級毒品之沒收依據。再者，同條例對於查獲之製造、運輸、
    販賣、意圖販賣而持有、以非法方法使人施用、引誘他人施
    用及轉讓第3 、4 級毒品之沒收，並無特別規定，如其行為
    已構成犯罪，則該毒品即屬不受法律保護之違禁物，應回歸
    刑法之適用，依刑法第38條第1 項第1 款、第3 項之規定沒
    收之，始為適法。查本件所扣案之第3 級毒品愷他命共15包
    （驗餘總淨重12.683公克），依據前開說明，自應依刑法第
    38條第1 項第1 款規定宣告沒收之（已鑑驗耗損之第3 級毒
    品愷他命，因已滅失，毋庸再予宣告沒收）。此外，按犯販
    賣毒品罪所查獲之毒品，其包裝有防止毒品裸露、逸出及潮
    濕之功用，並便於攜帶，係供販賣毒品所用之物，倘其包裝
    與毒品可以析離，自應依毒品危害防制條例第19條第1 項宣
    告沒收，是扣案之第3 級毒品愷他命之包裝袋中共15個，依
    卷附照片所示（見偵卷第26頁至第32頁），顯然可以析離，
    且為被告所有供販賣第3 級毒品所用之物，均應依毒品危害
    防制條例第19條第1 項規定併予宣告沒收之。
五、據上論斷，應依刑事訴訟法第299 條第1 項前段，毒品危害
    防制條例第4 條第3 項、第17條第2 項、第19條第1 項，刑
    法第11條、第2 條第1 項、第59條、第38條第1 項第1 款、
    第74條第1 項第1 款，判決如主文。
本案經檢察官楊婉鈺到庭執行職務。
中    華    民    國    98    年    12    月    22    日
                  刑事第十七庭審判長法  官 劉煌基

                                    法  官 賴淑美
                                    法  官 葉力旗
以上正本證明與原本無異。
如不服本判決，應於判決送達後10日內向本院提出上訴狀（應抄
附繕本）。告訴人或被害人如對於本判決不服者，應具備理由請
求檢察官上訴，其上訴期間之計算係以檢察官收受判決正本之日
期為準。
                                     書記官 林碧華
中    華    民    國    98    年    12    月    22    日
附錄本案論罪科刑法條全文：
毒品危害防制條例第4條第3項
製造、運輸、販賣第三級毒品者，處5年以上有期徒刑，得併科
新臺幣7百萬元以下罰金。

司法院資訊處製作；財團法人民間司法改革基金會備份。
